【裁判字號】    98,裁,2899
【裁判日期】    981126
【裁判案由】    虛報進口貨物產地
【裁判全文】
最  高  行  政  法  院  裁  定
                                      98年度裁字第2899號
聲  請  人  台灣宇喬實業有限公司
代  表  人  甲○○
訴訟代理人  官朝永  律師
            林鳳秋  律師
上列聲請人因與相對人財政部基隆關稅局間虛報進口貨物產地事
件，對於中華民國98年4月9日本院98年度裁字第891號裁定，聲
請再審，本院裁定如下：
    主  文
再審之聲請駁回。
再審訴訟費用由聲請人負擔。
    理  由
一、按當事人對於本院所為裁定聲請再審，必須原裁定具有行政
    訴訟法第273條第1項、第2項所列情形之一者，始得為之。
    而行政訴訟法第273條第1項第1款所謂「適用法規顯有錯誤
    」，係指原判決所適用之法規與該案應適用之現行法規相違
    背，或與解釋判例有所牴觸者而言，至於法律上見解之歧異
    ，聲請人對之縱有爭執，要難謂為適用法規錯誤，而據為再
    審之理由（本院62年判字第610號判例參照）。
二、聲請人對本院98年度裁字第891號裁定（下稱原確定裁定）
    聲請再審，其再審意旨略以：（一）財政部97年11月3日台
    財關字第09705505100號函釋（下稱財政部97年11月3日函釋
    ），係由海關緝私條例授權訂定之法規命令，無論行政機關
    或法院除非認其有違憲外，自有依法予以適用之必要；再者
    ，財政部97年11月3日函釋係屬涉及國家進出口、兩岸關係
    開放等高度政策性事項，法院不宜也無能力代行政機關決定
    ，而應有判斷餘地之適用；惟原確定裁定逕認「行政機關函
    釋僅拘束其發布機關及下級機關，法院並不受其拘束」，顯
    未就系爭進口貨物是否違反管制規定應依行為時之相關法規
    予以論處，亦否認行政機關之判斷餘地，故其適用法律顯有
    錯誤。（二）相對人92年8月20日(92)基關事稽第512號函，
    僅就進口報單第AA/92/2971/1179號通知實施事後稽核，而
    對於報單第AA/92/5530/1241號、第AA/92/3950/1173號、第
    AA/92/4389/1186號、第AA/92/4849/1165號，則從未接獲相
    對人通知實施事後稽核或通知提供報單相關成本文件、帳簿
    、產地證明單據等有關資料，供相對人稽核。亦即本案自始
    未依法通知及有應調查之證據未調查，亦無任何調查記錄，
    即行論處，於法不合，有違行政程序法第1條、行政罰法第4
    條、關稅法第13條、海關事後稽核實施辦法第5條第3款、海
    關緝私條例第12條之強制法律規定，形成本件之違法處分，
    而歷審法院均未查明真相，又未說明不予調查之理由，故原
    確定判決顯有適用法律及證據法則錯誤之違法。（三）聲請
    人業已提供駐馬來西亞臺北經濟文化辦事處及商業工會簽證
    之發票、原產地證明等交易文件，甚至及於相對人向聲請人
    索求非屬本案交易之資料（國外賣方與國外製造工廠間之買
    賣文件、工廠資料），且經相對人送駐外單位查證資料屬實
    ，則原審法院對於前開聲請人有利且足以影響原判決之重要
    證據未說明不採信之理由，僅以相對人所稱之生產工廠
    Guocera Tile Industries與EARNING PLUS SDN BH之銷售合
    約前經駐外單位查證係偽造云云，逕行駁回聲請人之請求；
    然而，駐外單位既有能力判斷Guocera Tile Industries與
    EARNING PLUS SDN BH交易文件之真假，則上開對於聲請人
    有利且足以影響原判決之重要文件，既經駐外單位判斷為真
    正，自然無棄置不顧之理，故而原確定判決顯屬就足以影響
    於判決之重要證物漏未斟酌。又聲請人已檢具馬國工廠生產
    60×60cm規格以上磁磚之型錄，證明本案貨物確為該工廠生
    產，且馬國境內大小陶瓷廠萬餘家，而相對人所提供臺灣陶
    瓷公會僅列有10餘家，資料不全，其正確性本屬可議，原審
    法院對於聲請人所提上開足以影響判決之重要證據，未說明
    不採信之理由，逕駁回聲請人所提前開足以影響判決之重要
    證據，未說明不採信之理由逕駁回聲請人之請求，顯屬就足
    以影響於判決之重要證物漏未斟酌等語。
三、本院按：原確定裁定係就聲請人對原判決提起之上訴，認其
    上訴未對原確定判決(即臺北高等行政法院97年度訴字第137
    5號判決)有如何之違背法令為具體指摘，而以上訴不合法駁
    回其上訴。經核上開聲請意旨(一)部分，係以與原確定裁定
    關於有無合法表明上訴理由之歧異法律見解，對原確定裁定
    為爭執，要難據為再審之理由。至其餘聲請意旨部分，則是
    爭執原確定判決顯有適用法律及證據法則錯誤，及就足以影
    響於判決之重要證物漏未斟酌，並未對原確定裁定認上訴不
    合法有如何該當於再審事由為表明。是聲請人再審之聲請顯
    無再審理由，應予駁回。
四、據上論結，本件聲請為無理由。依行政訴訟法第283條、第
    278條第2項、第104條、民事訴訟法第95條、第78條，裁定
    如主文。
中    華    民    國    98    年    11    月    26    日
                    最高行政法院第五庭
                        審判長法官  黃  璽  君
                              法官  王  碧  芳
                              法官  鄭  忠  仁
                              法官  吳  東  都
                              法官  陳  金  圍
以  上  正  本  證  明  與  原  本  無  異
中    華    民    國    98    年    11    月    26    日
                              書記官  郭  育  玎


司法院資訊處製作；財團法人民間司法改革基金會備份。
